【裁判字號】    99,監宣,51
【裁判日期】    990601
【裁判案由】    監護宣告
【裁判全文】
臺灣屏東地方法院民事裁定              99年度監宣字第51號
聲  請  人  丙○○○
            甲○○
上列聲請人聲請監護宣告事件，本院裁定如下：
    主  文
宣告乙○○（男、民國22年5 月13日出生、身分證統一編號：Ｚ0
00000000號）為受監護宣告人。
選定甲○○（男、民國55年12月23日出生、身分證統一編號：Ｚ0
00000000號）為受監護宣告之人乙○○之監護人。
指定丁○○（女、民國46年6 月6 日出生、身分證統一編號：00
0000000 號）為會同開具財產清冊之人。
聲請費用新臺幣壹仟元由受監護宣告之人負擔。
    理  由
一、聲請意旨略以：聲請人丙○○○之夫、甲○○之父乙○○（
    男、民國22年5 月13日出生、身分證統一編號：Ｚ000000000
    號，住屏東市○○里○○路57之26號），於民國97年11月24
    日因車禍而導致頭部外傷重度昏迷狀態，迄今身體機能毫無
    起色，不能為意思表示或受意思表示，為此依民法第14條之
    規定，聲請宣告乙○○為受監護宣告人，並由聲請人甲○○
    為乙○○之監護人，由第三人丁○○為會同開具財產清冊之
    人等語，並提出長庚醫療財團法人高雄長庚紀念醫院診斷證
    明書、戶籍謄本等件為證。
二、聲請人主張上開各情，業據其提出長庚醫療財團法人高雄長
    庚紀念醫院診斷證明書、戶籍謄本各1 紙為證，並經本院前
    往乙○○住處即屏東市○○路57之26號，於鑑定人黃文翔醫
    師前點呼乙○○，並詢問其姓名、年籍、住所、與聲請人之
    關係等問題，均無反應。本院另就乙○○之精神及心智狀況
    訊問鑑定人，經鑑定人鑑定結果，認為：個案乙○○過去患
    有糖尿病、疝氣…等疾病，於97年11月24日發生車禍導致頭
    部外傷引發顱內出血，隨後經過高雄市邱綜合醫院緊急住院
    開刀治療，出院之後接回家中由家人照顧迄今。個案雙眼緊
    閉、意識昏迷、眼球不會隨著呼喚搜尋聲音來源、無法辨識
    家人，對外界呼喚無辨識與理會能力。綜上評估：個案各項
    功能退化嚴重，生活完全無自理能力，必須長期依賴家人或
    養護機構照顧。個案目前已經處於嚴重失智狀態，因而導致
    個人之認知功能嚴重失能，為意思表示或受意思表示或辨識
    其意思表示效果之能力幾乎完全喪失，此外也已經完全失去
    行為能力，無法獨立處理個人事務與從事個人財務管理，應
    已符合監護宣告之要件等情，有本院99年4 月28日勘驗筆錄
    、屏安醫院99年4 月28日屏安醫字第990409號函附之精神鑑
    定報告書附卷可稽。本院綜合上開勘驗結果及鑑定人之意見
    ，認乙○○確因精神障礙，致不能為意思表示或受意思表示
    之程度，而聲請人乃乙○○之妻、子，有戶籍謄本在卷可稽
    ，故聲請人聲請對乙○○為受監護之宣告，核無不合，爰依
    民法第14條第1 項規定，宣告乙○○為受監護宣告之人。
三、又按受監護宣告之人應置監護人；法院為監護之宣告時，應
    依職權就配偶、四親等內之親屬、最近一年有同居事實之其
    他親屬、主管機關、社會福利機構或其他適當之人選定一人
    或數人為監護人，並同時指定會同開具財產清冊之人；法院
    選定監護人時，應依受監護宣告之人之最佳利益，優先考量
    受監護宣告之人之意見，審酌一切情狀，並注意下列事項：
    （一）受監護宣告之人之身心狀態與生活及財產狀況。（二
    ）受監護宣告之人與其配偶、子女或其他共同生活之人間之
    情感狀況。（三）監護人之職業、經歷、意見及其與受監護
    宣告之人之利害關係。（四）法人為監護人時，其事業之種
    類與內容，法人及其代表人與受監護宣告之人之利害關係，
    修正後之民法第1110條、第1111條第1 項、第1111條之1 定
    有明文。
四、查聲請人甲○○為受監護宣告人乙○○之子，有意願擔任乙○○之監護人，且長期協助照護乙○○，並到庭表示同意擔
    任乙○○之監護人，故由聲請人甲○○負責護養及照顧乙○○並管理其財產，應能符合法律規定及乙○○之最佳利益，
    爰選定聲請人甲○○為監護人。另依上開規定，法院於選定
    監護人時，應同時指定會同開具財產清冊之人，及依民法第
    1113條準用同法第1099條之規定，監護開始時，監護人對於
    受監護人之財產，應依規定會同當地直轄市、縣（市）政府
    指派或法院指定之人，於二個月內開具財產清冊，並陳報法
    院。為使聲請人得於期限內開具財產清冊並陳報法院，並衡
    酌第三人丁○○係受監護宣告人之女，爰併指定丁○○為會
    同開具財產清冊之人。
五、依民事訴訟法第608 條第1 項、非訟事件法第24條第1 項，
    裁定如主文。
中    華    民    國    99    年    6     月    1    日
                        家事庭法  官  廖文忠
以上正本係照原本作成。
如不服本裁定關於選定監護人及指定會同開具財產清冊之人等部
分，應於送達後10日內向本院提出抗告狀，並繳納抗告費新臺幣
1,000元；其餘關於宣告監護之部分，不得抗告。
中    華    民    國    99    年    6     月    1    日
                              書記官  陳清陽

司法院資訊處製作；財團法人民間司法改革基金會備份。
